【裁判字號】    96,易,3913
【裁判日期】    970815
【裁判案由】    詐欺
【裁判全文】
臺灣板橋地方法院刑事判決              96年度易字第3913號
公  訴  人  臺灣板橋地方法院檢察署檢察官
被      告  丙○○
上列被告因詐欺案件，經檢察官提起公訴（96年度偵緝字第2450
號、第2451號）暨臺灣臺南地方法院檢察署檢察官移送併辦（96
年度偵緝字第2043號），本院判決如下：
    主  文
丙○○犯幫助詐欺取財罪，累犯，處拘役捌拾日，如易科罰金以
新台幣壹仟元折算壹日；減為拘役肆拾日，如易科罰金以新台幣
壹仟元折算壹日。
    事  實
一、丙○○曾犯有詐欺罪、竊盜罪、傷害罪、毀損罪及毒品罪等
    前科，所犯最後1 次毒品罪案件，經本院於95年2 月27日以
    94年度易字第1035號判決判處有期徒刑6 月，如易科罰金以
    銀元3 百元折算1 日，嗣經提起上訴後復撤回上訴而於95年
    4 月17日判決確定，甫於民國95年6 月2 日縮刑期滿執行完
    畢。詎其仍不知悔改，其依一般社會生活之通常經驗，本可
    預見將帳戶提供給予不相識之人使用，將可能供用於幫助他
    人犯詐欺罪資為遂行詐欺犯行之工具，竟仍基於幫助詐欺之
    不確定故意，於96年3 月中旬某日，在不詳地點將其開設於
    合作金庫商業銀行南勢角分行（下稱合庫銀行南勢角分行）
    帳號0000000000000 號帳戶（88年10月21日開戶，曾於95
    年7 月3 日掛失請領新存摺，另於96年3 月30日辦理金融卡
    掛失）之存摺、提款卡、密碼等物，交付予真實姓名年籍不
    詳之詐騙集團成年成員。嗣該詐騙集團於如附表所示之時間
    及手法，致丁○○、乙○○、戊○○、甲○○等人陷於錯誤
    ，分別匯款至丙○○上揭合庫銀行南勢角分行帳戶內（其中
    甲○○部分匯款未成功，於後詳述），後因丁○○、乙○○
    、戊○○、甲○○發覺受騙報警處理，始經警循線查知上情
    。
二、案經臺北市政府警察局文山第一分局、臺北縣政府警察局土
    城分局分局報請臺灣板橋地方法院檢察署檢察官偵查起訴，
    暨臺南市政府警察局第四分局報請臺灣臺南地方法院檢察署
    檢察官偵查後移送併辦。
    理  由
一、程序部分：按被告所犯本件幫助詐欺取財罪案件，本院認屬
    應科拘役之案件，本件被告於本院準備程序雖到庭，惟事後
    經合法傳喚，無正當理由不到庭，依刑事訴訟法第306 條規
    定，爰不待其到庭陳述逕行判決，合先敘明。
二、訊據被告丙○○矢口否認有上開幫助詐欺取財罪犯行，辯稱
    ：其本人原將郵局存摺、提款卡、密碼一起放在機車座墊內
    ，後來在中和南勢角夜市附近發現坐墊被打開，上開物品全
    部遭竊，當時因為覺得帳戶內沒多少錢，隔十幾天才打電話
    辦理掛失，其本人並不知道被害人被騙匯錢的事情云云。經
    查：
（一）、被害人丁○○、乙○○、戊○○、甲○○於如附表所示
        時間，因遭詐騙而匯款至被告丙○○上開合庫銀行南勢
        角分行帳戶等情，業據被害人丁○○、乙○○、戊○○
        、甲○○於警詢中指訴綦詳，並有被告丙○○合庫銀行
        南勢角分行開戶資料、交易明細表各乙份暨自動櫃員機
        交易明細表影本3 紙等各在卷足憑。
（二）、按依社會一般常情，金融機構帳戶之所有人於發現其存
        簿、提款卡等物遺失後，衡情應會立即向原申請設立之
        金融機構辦理掛失，致該帳戶無法正常提領；就此而言
        ，則詐騙集團是否願意甘冒詐騙犯罪所得無法提領之風
        險，仍執意使用該帳戶作為詐騙轉帳之工具，實令人啟
        疑。再者，詐騙集團為確保取得不法利益，依常理判斷
        ，其所利用供被害人匯款之存摺帳戶，必係渠等所可掌
        控之帳戶；亦即該詐騙集團成員就用以收受被害人匯款
        之帳戶必須得以確認不致有遭帳戶申設人掛失而凍結帳
        戶提領權利之風險；更需掌握各該帳戶提款卡之正確密
        碼或電話（網路）銀行之正確密碼，俾得順利指派車手
        提領或轉匯帳戶內之存款。凡此，均足認一經詐騙集團
        使用之匯款帳戶，必係各該帳戶申設人出於自主決定，
        而將各該帳戶之存摺、提款卡及密碼交付與詐騙集團或
        其所屬之帳戶收購者。否則，詐騙集團焉得確認其要求
        被害人匯款進入各該帳戶後，渠等集團必得順利提領帳
        戶內之存款？質言之，詐騙集團絕無可能要求被害人將
        款項匯入他人不慎遺失之存款帳戶，而陷自己於該帳戶
        申設人若驟然前往掛失止付，該集團將無法提領該帳戶
        內存款之不確定風險之中。綜上說明，足認被告丙○○
        所申辦之上開郵局帳戶，應係由被告而交付與他人，並
        非無意遺失而偶然為詐欺集團所取得使用。
（三）、綜上調查，本案應可認定上開帳戶係由被告交付予詐騙
        集團成員使用甚明，被告前開所辯，無非推諉飾卸之詞
        ，委不足採。又被告雖未必對於該收受帳戶犯罪集團成
        員之詐欺對象、手法等內容知之甚詳，但以其社會經驗
        仍應可得預見該帳戶係犯罪集團為防止司法機關追查而
        使用之工具，然其對該可能發生之犯罪事實仍予漠視，
        並執意交付上開金融機構帳戶，可見被告對於幫助他人
        犯罪應有間接故意甚明。故被告雖辯稱不知該帳戶係供
        犯罪所用云云，顯係卸責之詞，不足採信。綜上所述，
        本件事證已臻明確，被告犯行應堪認定。
三、按本件被告將其申請金融帳戶之金融卡交付給予詐欺集團真
    實姓名不詳之成年成員使用，使該詐欺集團作為對被害人實
    施詐欺取財犯罪之取款工具，顯係基於幫助他人實施詐欺取
    財犯罪之不確定故意，且所為提供金融帳戶之行為，亦屬刑
    法詐欺罪構成要件以外之行為。故核被告丙○○就如附表編
    號一至編號三部分所為，係犯刑法第30條第1項 、第339 條
    第1 項之幫助詐欺取財罪；另就附表編號四所示部分，因被
    害人甲○○匯款時，被告丙○○合庫銀行南勢角分行帳戶已
    因列為警示戶，無法進行匯款交易，是被害人甲○○於操作
    提款機時，並未能將款項匯入被告上開帳戶內（參臺灣板橋
    地方法院檢察署96偵14989 號卷19 頁 所附自動櫃員機交易
    明細），核其所為，應係犯同法第30條第1 項、第339 條第
    3 項、第1 項之幫助詐欺取財未遂罪（檢察官起訴書誤認被
    害人甲○○已匯款至被告帳戶內，並認被告係犯幫助詐欺取
    財既遂罪，尚有誤會，應予更正）。又其幫助他人犯罪，為
    從犯，應依同法第30條第2 項之規定，按正犯之刑減輕之。
    被告以其一個提供帳戶行為，觸犯上揭三個幫助詐欺取財罪
    既遂（即附表編號一至編號三）及一個幫助詐欺取財未遂罪
    ，為想像競合犯，應依刑法第55條規定從一重之幫助詐欺取
    財罪處斷。查被告丙○○有如事實欄第一段所述犯罪科刑執
    行情形，此有臺灣高等法院被告前案紀錄表1 紙在卷可稽，
    被告於受徒刑執行完畢後，5 年內故意再犯本件有期徒刑以
    上之本罪，應依刑法第47條第1 項規定論以累犯，並加重其
    刑；並依刑法第71條第1 項規定，就被告刑度先加後減之。
    爰審酌被告明知詐欺人士犯案猖獗，時有利用他人帳戶詐取
    款項之情事，竟仍恣意提供金融機構帳戶予不詳人士使用，
    使犯罪集團得以從事詐財行為，增加被害人尋求救濟追償之
    困難，並使犯罪之追查趨於複雜，且不法人士亦得以順利掩
    飾其詐欺所得之財物，對於社會秩序及正常交易安全造成危
    害，兼衡被害人遭詐騙之金額合計共達新台幣1 萬2700元，
    及被告始終否認犯行之犯後態度等一切情狀，量處如主文所
    示之宣告刑，並諭知易科罰金之折算標準，以示懲儆。
四、
1、按本件被告係於民國96年7月16日中華民國96年罪犯減刑條例
   施行後始經檢察官發布通緝（施行後通緝，施行後緝獲），
   依中華民國96年罪犯減刑條例第5 條規定，合於並無不得減
   刑條件之規定，合先敘明。
2、按中華民國96年罪犯減刑條例業經立法院於96年6 月15日三
   讀通過，嗣經總統於96年7 月4 日令公布，依同條例第16條
   規定，於96年7 月16日施行。查被告犯罪時間，係在民國96
   年4 月24日以前，所犯之罪亦合於中華民國96年罪犯減刑條
   例第2 條第1 項第3 款規定之減刑條件，爰予以減其宣告刑
   二分之一如主文所示，並諭知易科罰金之折算標準。
五、末查，被告所犯如附表編號二所示（即臺灣臺南地方法院檢
    察署96年度偵緝字第2043號移送本院併辦部分；本院卷第41
    頁、42頁；卷宗外放）與如附表三所示犯罪事實（經本院依
    職權查悉由臺灣板橋地方法院檢察署97年度偵緝字第353 號
    、97年度偵字第6029號聲請簡易判決處刑書所載；本院卷第
    83頁至第88頁）等所示之犯罪事實，雖未據檢察官起訴，惟
    因與被告前開經起訴如附表一、附表四所示經判決有罪事實
    部分，有想像競合犯之裁判上一罪關係，又其中如附表編號
    三所示之犯罪事實雖另經臺灣板橋地方法院檢察署檢察官聲
    請以簡易判決處刑，然經本院依職權調閱卷宗，該案繫屬法
    院之日期為97年3 月7 日（參本院97年度簡字第1619號卷宗
    第2 頁收狀戳），顯然後於本案之繫屬日期即96年12月26日
    （參本院卷第2 頁收狀戳），且本院97年度簡字第1619號案
    件亦尚未判決，本院自得就上該事實併予審究，附此說明。
據上論斷，應依刑事訴訟法第299條第1項前段、第306條、刑法
第30條、第339第1項、第3項、第55條、第47條第1項、第41條第
1項前段，刑法施行法第1條之1第1項、第2項前段，中華民國96
年罪犯減刑條例第2條第1項第3款、第7條、第9條，判決如主文
。
本案經檢察官連思藩到庭執行職務。
中    華    民    國    97    年    8     月    15    日
                  刑事第二庭    審判長法  官  王復生
                                      法  官  楊千儀
                                      法  官  陳坤地
上列正本證明與原本無異。
如不服本判決，應於送達後十日內敘明上訴理由，向本院提出上
訴狀。
                                      書記官  林壯隆
中    華    民    國    97    年    8     月    19    日
附錄本案論罪科刑法條全文：
刑法第339條：
意圖為自己或第三人不法之所有，以詐術使人將本人或第三人之
物交付者，處5 年以下有期徒刑、拘役或科或併科1 千元以下罰
金。
以前項方法得財產上不法之利益或使第三人得之者，亦同。
前二項之未遂犯罰之。
 附 表 （以新臺幣為單位）
┌──┬─────────────────────┬────┐
│編號│        詐  騙  時  間  及  手  法        │匯款金額│
├──┼─────────────────────┼────┤
│ 一 │於96年3月27日在雅虎奇摩拍賣網站上，佯稱欲 │ 8000元 │
│    │出售演唱會門票，致被害人丁○○陷於錯誤，於│        │
│    │翌（28）日10時13分許，在臺北市大安區操作自│        │
│    │動櫃員機，匯入如右所示之款項進入被告丙○○│        │
│    │前開合庫銀行南勢角分行帳戶內。嗣因丁○○遲│        │
│    │未收到購買物品，經查詢後始知受騙上當。    │        │
├──┼─────────────────────┼────┤
│ 二 │於96年3月27日在雅虎奇摩拍賣網站上，佯稱欲 │ 2700元 │
│    │出售電腦CPU，致被害人乙○○陷於錯誤，於翌 │        │
│    │（28）日9 時28分許，在臺南市操作自動櫃員機│        │
│    │，匯入如右所示之款項進入被告丙○○前揭合庫│        │
│    │銀行南勢角分行帳戶內。嗣因乙○○遲未收到購│        │
│    │買物品，經查詢後始知受騙上當。            │        │
│    │                                          │        │
├──┼─────────────────────┼────┤
│ 三 │於96年3月27日在雅虎奇摩拍賣網站上，佯稱欲 │ 2000元 │
│    │出售旅館住宿券，致被害人戊○○陷於錯誤，於│        │
│    │翌（28）日11時許，在臺北市信義區○○○路銀│        │
│    │行，匯入如右所示之款項進入被告丙○○合庫銀│        │
│    │行南勢角分行帳戶內。嗣因戊○○遲未收到購買│        │
│    │物品，經查詢後始知受騙上當。              │        │
├──┼─────────────────────┼────┤
│ 四 │於96年3月29日在雅虎奇摩拍賣網站上，佯稱欲 │ 1030元 │
│    │出售行動電話，致被害人甲○○陷於錯誤，於同│（匯款未│
│    │日19時13分許，在臺北縣中和市操作自動櫃員機│成功）  │
│    │，欲匯入如右所示之款項進入被告丙○○合庫銀│        │
│    │行南勢角分行帳戶內，然因上該帳戶已遭警示凍│        │
│    │結，被害人甲○○之匯款遭拒絕，而並未造成損│        │
│    │失。                                      │        │
└──┴─────────────────────┴────┘


司法院資訊處製作；財團法人民間司法改革基金會備份。
